【裁判字號】    89,訴,455
【裁判日期】    901127
【裁判案由】    妨害自由等
【裁判全文】
臺灣高雄地方法院刑事判決                          八十九年度訴字第四五五號
    公  訴  人  臺灣高雄地方法院檢察署檢察官
    被      告  韓進華
    （已更名為辰○○）
    被      告  己○○
    被      告  寅○○
    被      告  子○○
    被      告  卯○○
    右五人共同
    選任辯護人  李文禎律師
                黃如流
    被      告  丑○○
    被      告  癸○○
    右二人共同
    選任辯護人  林樹根律師
                洪茂松律師
                莊雯琇律師
右列被告等因妨害自由等案件，經檢察官提起公訴（八十七年度偵字第二七三八九號
、八十八年度偵字第一○五五號），本院判決如左：
    主  文
辰○○、己○○、寅○○共同傷害人之身體，各處有期徒刑肆月，如易科罰金，均以
參佰元折算壹日。又共同以非法方法剝奪人之行動自由，各處有期徒刑陸月，如易科
罰金，均以參佰元折算壹日。應執行有期徒刑玖月，如易科罰金，均以參佰元折算壹
日。
子○○、丑○○共同傷害人之身體，各處有期徒刑貳月，如易科罰金，均以參佰元折
算壹日。又共同以非法方法剝奪人之行動自由，各處有期徒刑肆月，如易科罰金，均
以參佰元折算壹日。應執行有期徒刑伍月，如易科罰金，均以參佰元折算壹日。
癸○○共同傷害人之身體，累犯，處有期徒刑參月，如易科罰金，以參佰元折算壹日
。又共同以非法方法剝奪人之行動自由，累犯，處有期徒刑伍月，如易科罰金，以參
佰元折算壹日。應執行有期徒刑柒月，如易科罰金，以參佰元折算壹日。
卯○○無罪。
    事  實
一、癸○○曾於民國八十六年間因偽造文書案件，經臺灣板橋地方法院判處有期徒刑
    三月確定，並於八十七年四月九日易科罰金執行完畢。緣辰○○因與丁○○○間
    存有新台幣（下同）六百餘萬元之六合彩彩金糾紛，辰○○為向丁○○○索取簽
    中之彩金，乃由其妻弟己○○邀同丑○○、癸○○、寅○○、子○○等人於八十
    七年十一月二十二日下午，前往高雄縣大社鄉○○路四五四號（起訴書誤載為三
    四四號）檳榔攤向丁○○○索債，因談判未果，詎丑○○、癸○○、寅○○及子
    ○○等人竟與辰○○、己○○共同基於傷害之犯意聯絡，由辰○○與寅○○出手
    掌摑丁○○○之臉頰，嗣辰○○、己○○、丑○○、癸○○、寅○○及子○○等
    人因討債未成，竟另行起意，基於共同之犯意聯絡，乃於八十七年十一月二十三
    日凌晨二時許，由己○○、丑○○、癸○○、寅○○及子○○等人，將丁○○○
    強行押上汽車載至高雄市楠梓區之全家樂海產店及某薑母鴨內談判解決該筆債務
    ，迄同日凌晨五時許，再由己○○、丑○○、癸○○及子○○將其押至高雄縣岡
    山鎮○○路一號凱麗賓館九○一號房內由己○○、癸○○及子○○輪流看管，不
    准其離去，直至當日中午離開該賓館再被押至觀音山翠湖土雞城，迨至同日下午
    六時許，經己○○聯絡辰○○、寅○○等人再至高雄縣大社鄉金銀座餐廳談判仍
    未有結果，辰○○及寅○○再出手毆打丁○○○，己○○並拿酒杯丟向丁○○○
    ，致使丁○○○受有右眉併鼻樑處撕裂傷之傷害，丁○○○為求保命，乃帶同渠
    等前往高雄縣大社鄉○○路三三七號組頭辛○○處，因仍無法索取六合彩彩金，
    且丁○○○臉部血流不止，遂由癸○○、寅○○及子○○於同日晚間八時三十五
    分駕車載送丁○○○至健仁醫院，經警接獲健仁醫院報案而至健仁醫院當場查獲
    癸○○、寅○○及子○○，再循線查獲辰○○、己○○及丑○○而查知上情，丁○○○受辰○○等六人以此非法剝奪其行動自由達十餘個小時之久。
二、案經丁○○○訴由高雄市政府警察局楠梓分局移送臺灣高雄地方法院檢察署檢察
    官偵查起訴。
    理  由
壹、有罪部分：
  一、訊據被告辰○○、己○○、癸○○、寅○○及子○○固均坦承有於右揭時、地
      因告訴人丁○○○積欠被告辰○○之六合彩彩金六百餘萬元而前往了解之事實
      ，惟辰○○、己○○、丑○○、癸○○、寅○○及子○○均矢口否認有何妨害
      自由及傷害之犯行，被告辰○○辯稱：並未夥同將丁○○○押走，因丁○○○
      不付彩金，才去了解情形，在檳榔攤並未毆打丁○○○，到了晚間十一時就先
      去上班，後來經過通知才到金銀座餐廳，因丁○○○不僅不付彩金還罵伊，所
      以生氣才打丁○○○嘴巴一下，丁○○○並以玻璃杯反擊，經伊攔下而被桌子
      擊破，丁○○○之傷勢是因玻璃杯破碎所致，因丁○○○一直帶著到處逛，沒
      有去找組頭，並沒有押著丁○○○云云。被告己○○辯稱：凌晨二時許是因為
      大家肚子餓了就一起去吃東西，之後丁○○○之先生及兒子因累了先行離開，
      叫伊想辦法慢慢處理，後來因被告丑○○有在賓館包租房間，所以有人提議去
      賓館梳洗，丁○○○說等到銀行開門，就可以跟朋友借錢，結果都是騙來騙去
      的，伊並沒有毆打及押丁○○○，丁○○○可以自由行動云云。被告丑○○辯
      稱：當天晚間八時許伊就回家守靈，伊並沒有參與他們的事，所以不知道被告
      癸○○等人去賓館梳洗，亦不知道金銀座餐廳的事云云。被告癸○○辯稱：伊
      是被告丑○○之司機，所以均在車上等，之後因丁○○○說很累，才載丁○○○去賓館梳洗，之後又到金銀座餐廳用餐，吃完飯伊就到車上去，他們談時伊
      不在現場，不知他們談論什麼云云。被告寅○○辯稱：八十七年十一月二十二
      日下午二時許因給被告丑○○的母親捻香後而一起跟過去了解情形，在全家樂
      海產店吃完東西後就離開，伊並未毆打丁○○○，是因他們在爭執時將他們勸
      開而已，二十三日中午在翠湖土雞城又打電話給伊，之後大概吃晚飯時再到金
      銀座餐廳會合，丁○○○是因爭執時被玻璃碎片碰到的，伊並未毆打丁○○○
      ，之後是被告癸○○及子○○將丁○○○送醫，伊再坐車過去看看就被抓了云
      云。被告子○○辯稱：八十七年十一月二十二日下午二時許伊有跟去了解情形
      ，因丁○○○說頭痛、胃痛才去凱麗賓館梳洗，是伊與被告癸○○送丁○○○
      去醫院的，後來警察到了之後，伊才打電話叫被告寅○○過來云云。
  二、經查：
    (一)右揭事實，業據告訴人丁○○○於警訊、偵查中及本院調查、審理時指述綦詳
      ，核與證人即告訴人之夫丙○○於本院調查時證稱：「當時凌晨二點多他們叫
      我們跟他們去吃飯，我們不願意去，他們有推我太太上車，韓進華的小舅子押
      我的車，我載我太太，有三個人在我車上，二位我不認識，我們當時心裡會害
      怕就跟他們一起走，到了楠梓區○○路全家樂海產店，約凌晨三點，到了之後
      我太太就被他們帶進去，就叫我們回去」等語相符（見本院九十年六月十九日
      訊問筆錄）。又高雄市政府警察局楠梓分局楠梓派出所於八十七年十一月二十
      三日，因接獲健仁醫院報案，而通知線上警網前往健仁醫院處理，發現告訴人
      丁○○○正在急診室急救，經訊問告訴人始查知被人所押及毆打，並在醫院內
      查獲被告癸○○、寅○○及子○○等情，亦據證人即楠梓派出所警員壬○○及
      戊○○於本院調查、審理時分別到庭結證屬實（見本院九十年八月二十一日訊
問筆錄及九十年十一月十三日審判筆錄）。
    (二)又被告等於警訊、偵查中及本院調查、審理時均不否認因告訴人丁○○○積欠
      被告辰○○六百餘萬元之六合彩彩金未付，而分別於高雄縣大社鄉○○路四五
      四號檳榔攤、全家樂海產店、薑母鴨內、觀音山翠湖土雞城及金銀座餐廳索取
      六合彩彩金之事實，又被告癸○○及子○○均供稱：到全家樂海產店係由被告
      癸○○、丑○○及子○○共乘車號ＢＤ─六八八七號自用小客車，而由被告癸○○駕駛等語（見八十七年十一月二十四日警訊筆錄），是被告丑○○前開所
      辯先行離開未參與云云，顯與同案被告所述不相一致，其所為之辯述是否可信
      ，誠屬可疑。另被告辰○○於警訊時供稱：因一時氣憤分別於檳榔攤及金銀座
      餐廳均有出手毆打告訴人丁○○○等語（見八十七年十二月九日警訊筆錄），
      嗣於本院調查時亦供稱：在金銀座因生氣才打告訴人嘴巴一下等語（見八十九
      年五月九日訊問筆錄）；被告寅○○於警訊時亦供述：伊有摑告訴人丁○○○
      之左臉頰一下等語（見八十七年十一月二十四日警訊筆錄），復於偵查中供稱
      ：伊只打告訴人一巴掌等語（見八十七年十一月二十四日偵訊筆錄）；而告訴
      人丁○○○確實受有右眉併鼻樑處撕裂傷之傷害，亦有健仁醫院八十七年十一
      月二十三日診斷證明書一紙、健仁醫院九十年八月十三日（九十）健仁字第九
      ○二三六號函檢附之病歷表一份及台灣高雄女子監獄九十年十一月一日高女監
      總字第一一五四號函檢附之照片一張在卷可參，並有證人辛○○及庚○○○於
      本院審理時到庭證稱：八十七年十一月二十三日下午告訴人有到伊家，伊有看
      到告訴人的眼眶流血，拿衛生紙幫忙擦拭，結果血又流出來等語可資佐證（見
      九十年七月三十一日審判筆錄及九十年九月十一日訊問筆錄），是以告訴人丁○○○確係於檳榔攤及金銀座內遭辰○○等人所毆打之事實，堪予認定。
    (三)再參以告訴人與被告己○○、癸○○、子○○均互不認識，茍若非被告等以非
      法方法剝奪其行動自由，則告訴人豈有可能與被告等同行達十餘小時，並同住
      於賓館之理。綜上所述，被告辰○○、己○○、丑○○、癸○○、寅○○及子
      ○○所為前開置辯，均顯係事後圖卸之詞，不足採信。而被告己○○、丑○○
      、癸○○、寅○○及子○○既代被告辰○○向告訴人丁○○○索取六合彩彩金
      ，則就被告等人將使用傷害及妨害自由之索債方式自均難諉為不知，足認其等
      均有犯意之聯絡。本件事證明確，被告辰○○、己○○、丑○○、癸○○、寅
      ○○及子○○之犯行均堪予認定
  三、核被告辰○○、己○○、丑○○、癸○○、寅○○及子○○所為，均係犯刑法
      第二百七十七條第一項之傷害罪及同法第三百零二條第一項之以非法方法剝奪
      人之行動自由罪。核被告辰○○、己○○、丑○○、癸○○、寅○○及子○○
      就上開犯行有犯意之聯絡與行為之分擔，為共同正犯。被告等所犯上開傷害罪
      及以非法方法剝奪人之行動自由罪，犯意各別，罪名互殊，應予以分論併罰。
      公訴人認被告等所犯妨害自由罪及傷害罪間，有方法結果之牽連關係，容有未
      洽。另被告癸○○曾於八十六年間因偽造文書案件，經臺灣板橋地方法院判處
      有期徒刑三月確定，並於八十七年四月九日易科罰金執行完畢，有臺灣高等法
      院被告全國前案紀錄表及臺灣高雄地方法院檢察署刑案資料查註紀錄表各一份
      在卷可參，其於受有期徒刑執行完畢後，五年以內再犯有期徒刑以上之本罪，
      為累犯，應依刑法第四十七條之規定，加重其刑。爰審酌被告等不思正常追索
      之方式，竟使用妨害自由、傷害等暴力方式為之，實屬不智，且犯後飾詞圖卸
      ，不知悔改，及告訴人所受之危害等一切情狀，分別量處如主文所示之刑，並
      定其應執行之刑，以資儆懲。又刑法第四十一條業已於九十年一月十日修正公
      布，並於同年月十二日生效，該條第一條前段規定，犯最重本刑為五年以下有
      期徒刑以下之刑之罪，而受六個月以下有期徒刑或拘役之宣告，因身體、教育
      、職業、家庭之關係或其他正當事由，執行顯有困難者，得以一元以上三元以
      下折算一日，易科罰金。並新增同條第二項規定，併合處罰之數罪，均有前項
      情形，其應執行之刑逾六月者，亦同。本件被告等犯罪時間雖在上開條文修正
      生效前，然依刑法第二條第一項前段規定，行為後法律有變更者，應適用裁判
      時之法律，故依刑法第二條第一項前段之規定，就被告等妨害自由部分所宣告
      之刑併以諭知易科罰金之折算標準，而被告辰○○、己○○、寅○○及癸○○
      所犯併合處罰各罪，既均為最重本刑五年以下有期徒刑之刑之罪，自有該法條
      第二項之適用，並就其定其應執行之刑諭知易科罰金之折算標準。
貳、無罪部分：
  一、公訴意旨略以：被告韓進華因不滿告訴人丁○○○以其所欠賭債抵銷其所簽中
      之六百萬元彩金，乃夥同被告己○○、丑○○、癸○○、寅○○、子○○、卯
      ○○等六人，基於共同犯意，於八十七年十一月二十三日凌晨二時，在高雄縣
      大社鄉○○路四五四號（起訴書誤載為三四四號），由被告韓進華毆打告訴人
      丁○○○成傷，並揚稱：﹁要向妳拿錢也要讓你死，並要讓你全家遭殃﹂，被
      告寅○○復自背後抓住告訴人丁○○○參與毆打，旋以半推半拉方式，迫使告
      訴人丁○○○與其夫王進欽駕駛ＹＺ─０三０號小客車，被告己○○等人則派
      二人在後座押車，告訴人丁○○○之兩個兒子乙○○、甲○○則另開一輛小客
      車同行，被告己○○等人分別駕駛五輛小客車押陣，先往高雄市○○區○○路
      全家樂海產店吃東西，清晨五時許，丙○○與其二個兒子藉機請求被告韓進華
      等人准許，而先行離去，被告韓進華等人乃轉押告訴人丁○○○前往高雄市一
      薑母鴨店續談彩金事未果，清晨六時許，復由被告己○○、子○○、癸○○、
      丑○○將告訴人丁○○○押往高雄縣岡山鎮凱麗賓館休息（被告己○○、子○○、癸○○、告訴人丁○○○住九０一室、被告丑○○住九０三室），同日中
      午被告己○○等人再押告訴人丁○○○在高雄縣大社鄉翠湖土雞城用餐，同日
      十四時許，被告己○○復連絡被告寅○○等人會合，會合後轉往山腳下﹁金銀
      座餐廳﹂，告訴人丁○○○席間佯欲與組頭聯絡取款，並不時敷衍，被告寅○○憤而摑告訴人丁○○○左臉頰一巴掌，被告韓進華、己○○則持木棍及酒杯
      毆打告訴人丁○○○，致告訴人丁○○○臉部遭玻璃碎片割傷血流如注，始罷
      手，告訴人丁○○○見無法繼續敷衍，乃帶同被告子○○等人至高雄縣大社鄉
      六合彩組頭處，該六合彩組頭告以錢已付與丁○○○，被告子○○等人見無法
      順利取得彩金，始將告訴人丁○○○送醫，因認被告卯○○共同涉犯刑法第二
      百七十七條第一項之傷害罪嫌及同法第三百零二條第一項之妨害自由罪嫌。
  二、按犯罪事實應依證據認定之，無證據不得推定其犯罪事實，又不能證明被告犯
      罪，應諭知無罪之判決，刑事訴訟法第一百五十四條及第三百零一條第一項分
      別定有明文。訊據被告陳榮傑固坦承有於右揭時、地在觀音山翠湖土雞城及金
      銀座餐廳之事實，惟堅決否認有何傷害及妨害自由之犯行，辯稱：係他們叫伊
      去調解的，當初並不知道發生什麼事，因被告辰○○不在觀音山翠華土雞城，
      所以改到金銀座餐廳用餐，在金銀座餐廳被告辰○○與丁○○○大小聲及拍桌
      拉扯，因無法調解伊就先行離開，離開時丁○○○並未受傷等語。而本件公訴
      人認被告涉犯上開罪嫌，無非係以告訴人丁○○○之指訴為其論罪之主要依據
      。經查：遍查警卷、偵查卷均未有告訴人丁○○○如何確切指訴被告卯○○參
      與本件妨害自由之犯行，且告訴人亦未指陳被告卯○○有何傷害之事實；又告
      訴人丁○○○於本院審理時陳稱：被告卯○○並未傷害伊，被告還叫他們不要
      這樣，被告卯○○是要來調解的，被告卯○○要離開時現場大家鬧的很不愉快
      等語（見本院九十年七月三十一日審判筆錄），核與同案被告己○○於本院審
      理時供稱：是伊打電話給被告卯○○要被告卯○○來調解等語相符（見本院九
      十年七月三十一日審判筆錄）。從而，被告卯○○既係被告己○○偶然間叫至
      現場調解，是時當無共同之犯意聯絡甚明，如若事中產生共犯之意，論理亦應
      於被告等毆打告訴人時，加入傷害犯行，豈有反行勸說雙方之理，足見其並無
      傷害及妨害自由犯行至明。此外，本院復查無其他積極證據足資審認被告卯○○有何公訴人所指之上開犯行，犯罪既不能證明，揆諸前揭說明，依法自應為
      被告卯○○無罪之諭知。
  三、按法院認應科拘役、罰金或應諭知免刑或無罪之案件，被告經合法傳喚無正當
      理由不到庭者，得不待其陳述逕行判決，刑事訴訟法第三百零六條定有明文，
      被告卯○○經受合法傳喚，無正當理由不到庭，本院既認應諭知無罪判決，自
      得不待其陳述，逕行判決，附此敘明。
據上論斷，應依刑事訴訟法第二百九十九條第一項前段、第三百零一條第一項、第三
百零六條，刑法第二條第一項前段、第二十八條、第二百七十七條第一項、第三百零
二條第一項、第四十七條、第四十一條第一項、第二項、第五十一條第五款、罰金罰
鍰提高標準條例第一條前段、第二條，判決如主文。
中      華      民      國    九十      年     十一     月    二十七    日
                                    臺灣高雄地方法院刑事第一庭
                                        法  官    陳玉聰
右正本證明與原本無異。
如不服本判決，應於判決送達後十日內，向本院提出上訴狀。
                                        書記官    鄭淑臻
中    華    民    國      九十    年     十一     月二十七      日
附錄本判決論罪科刑法條全文
刑法第二百七十七條第一項
傷害人之身體或健康者，處三年以下有期徒刑、拘役或一千元以下罰金。
刑法第三百零二條第一項
私行拘禁或以其他非法方法，剝奪人之行動自由者，處五年以下有期徒刑、拘役或三
百元以下罰金。


司法院資訊處製作；財團法人民間司法改革基金會備份。
